最高法院刑事判決　　　　　　　　　　　　　　　　八十八年度台非字第三四○號
　　上訴人　最高法院檢察署檢察長
　　被　告　甲○○
右上訴人因被告竊盜案件，對於臺灣高等法院中華民國八十八年三月三十一日第二審
確定判決（八十八年度上易字第三七六四號，起訴案號：臺灣新竹地方法院檢察署八
十八年度偵字第三七一四號），認為違背法令，提起非常上訴，本院判決如左：
    主  文
原判決關於訴訟程序違背法令部分撤銷。
其他上訴駁回。
    理  由
非常上訴理由稱：「一按判決不載理由或所載理由矛盾者，其判決當然違背法令，刑
事訴訟法第三百七十九條第十四款定有明文。本件原判決所認定之事實為『被告甲○
○於民國八十六年間曾經因犯竊盜罪，經台灣桃園地方法院判處有期徒刑七月確定，
於八十七年六月十日執行完畢，猶不知悔改，復與年籍姓名不詳綽號「小虎」之成年
男子，共同意圖為自己不法之所有，並基於竊盜之犯意聯絡，於八十八年四月二十八
日凌晨三時許之夜間，見新竹縣竹東鎮○○路○段六○七號地下室停車場專用出口之
鐵捲門打開，亦無人看管，即共同侵入，並由前開綽號「小虎」之男子持其所有之鑰
匙一支，竊取吳明烈所有車牌號碼ＣＲ－○九一七號（本院按原確定判決係記載ＣＲ
－九○一七號）自用小客車，並由甲○○在旁負責把風，得手後供渠等代步之用。嗣
於同年五月四日凌晨一時三十分許，甲○○駕駛前開竊得之自用小客車，行經苗栗縣
竹南鎮○○路二○六號前，為警當場查獲，共扣得前開綽號「小虎」之男子所有供竊
取該車所用之鑰匙一支』。並論處被告以加重竊盜罪責，固非無據。惟查(一)一審判決
普通竊盜罪，累犯，處有期徒刑十一月。原判決將一審判決撤銷，改依加重竊盜罪判
處有期徒刑十月，反較一審普通竊盜罪減輕一個月，而原判決量刑理由以『被告年紀
尚輕，竟不思辛勤工作，猶貪圖便利』顯為從重，而非減輕之理由，而其減輕一個月
之理由，竟付諸厥如，顯有不載理由之違誤。(二)原判決既於理由內認定被告為累犯依
法加重，而於主文內並不諭知為累犯，亦有主文與理由矛盾之違法。二案經確定，爰
依刑事訴訟法第四百四十一條、第四百四十三條提起非常上訴，以資糾正。」等語。
經查：
一撤銷部分：
本院按刑罰之量定，固屬法院自由裁量之職權行使，然仍應符合罪刑相當之原則，使
刑當其罪，罰適其情，方得以實現刑罰權分配之正義。此所以刑法第五十七條明定科
刑時應審酌該條所列各款事由及一切情狀，以為量刑輕重之標準，並非漫無限制。又
按科刑時就刑法第五十七條規定事項所審酌之情形，應於有罪判決書之理由內加以記
載，刑事訴訟法第三百十條第三款定有明文。如理由內未加說明，即難謂無理由不備
之違法。上級審法院認定之犯罪事實如與下級審法院所認定者不同，且其法定本刑較
諸原認定者為重，倘非下級審法院原量定之刑有過重之不當情形，則於撤銷改判時，
自應審酌其犯罪事實及其法定本刑之變更而為適當之加重，始合於罪刑相當之原則。
倘科刑時未為適當之加重，或所量定之刑反較下級審法院所量定者為輕，復未於判決
內說明其理由者，自與前揭罪刑相當之原則有悖，且有理由不備之違法。本件第一審
判決認定被告夥同綽號「小虎」之成年男子，於夜間共同侵入前述地下室停車場，竊
取吳明烈所有之自用小客車一輛等情。認被告係犯刑法第三百二十條第一項之普通竊
盜罪（累犯），而量處有期徒刑十一月。原確定判決認被告所侵入之前揭地下室停車
場應屬住宅之一部分，因而將第一審判決撤銷，改依同法第三百二十一條第一項第一
款之規定，論以被告共同於夜間侵入住宅竊盜罪（累犯）。而查刑法第三百二十條第
一項普通竊盜罪，與同法第三百二十一條第一項第一款之加重竊盜罪，二者構成犯罪
之加重要件不同，且前者之法定本刑為五年以下有期徒刑、拘役或五百元以下罰金；
而後者之法定本刑為六月以上，五年以下有期徒刑，且無拘役或罰金刑之規定。依刑
法第三十五條之規定比較其輕重之結果，自以後者之法定刑度為重。揆其作此不同刑
度規定之立法意旨，無非以後者之竊盜行為樣態較為特殊，且其侵害法益之情節較諸
普通竊盜罪行為嚴重，乃特予列舉其加重條件情形，而為較重法定本刑之規定，以示
厲禁。原確定判決既認被告所犯為前揭加重竊盜罪，非屬第一審所認定之普通竊盜罪
，於撤銷第一審判決從新量刑時，竟科處有期徒刑十月，不僅未較第一審所量之有期
徒刑十一月為重，反而減輕一個月，復未於判決內就第一審法院原量定之刑有何過重
之不當情形，或就其所以量處較第一審為輕之刑，說明其審酌之理由，其訴訟程序自
屬違背法令。案經確定，非常上訴意旨執以指摘，洵有理由，應由本院將原判決關於
訴訟程序違背法令部分撤銷，以資糾正。
二駁回部分：
按有罪之判決書，依刑事訴訟法第三百零九條之規定，固應於主文內載明所犯之罪，
並分別情形，記載該條所列各款事項。然查該條並無應於主文內記載「累犯」之規定
，顯見其係任意記載事項，並非絕對必要記載事項。故有罪之判決書，如於事實欄已
有累犯之記載，理由內亦已說明其為累犯之依據及應予加重其刑之意旨，縱在主文內
未記載「累犯」二字，仍難謂有主文與事實、理由矛盾之違法情形。本件原確定判決
事實欄係記載被告甲○○前於八十六年間因犯竊盜罪，經臺灣桃園地方法院判處有期
徒刑七月確定，於八十七年六月十日執行完畢，猶不知悔改，復與綽號「小虎」之成
年男子，共同意圖為自己不法之所有，於八十八年四月二十八日凌晨三時許之夜間，
侵入前揭地下室停車場，竊取吳明烈所有自用小客車等情。而於理由欄已說明被告於
八十六年間因犯竊盜罪，經判處有期徒刑七月確定，於八十七年六月十日執行完畢，
有被告全國前案紀錄表乙紙在卷可稽，其於有期徒刑之執行完畢後，五年以內再犯有
期徒刑以上之本罪，為累犯，應依刑法第四十七條之規定加重其刑等語。且就此法定
刑為六月以上，五年以下有期徒刑之罪，於主文諭知有期徒刑十月，足見原確定判決
已就被告之累犯依法適用有關規定加重而量定其刑。雖其主文之記載未依一般程式記
明「累犯」二字，然此既為任意記載事項，依上開說明，自無所謂主文與事實、理由
矛盾之違法問題。非常上訴意旨執以指摘原判決有主文與理由矛盾之違法，不無誤會
，此部分非常上訴尚難認為有理由，應予駁回。
據上論結，應依刑事訴訟法第四百四十六條、第四百四十七條第一項第二款，判決如
主文。
中      華      民      國    八十八    年     十一     月     十八     日
                              最高法院刑事第八庭
                                  審判長法官  吳  雄  銘
                                        法官  池  啟  明
                                        法官  石  木  欽
                                        法官  郭  毓  洲
                                        法官  吳  三  龍
      右正本證明與原本無異
                                              書  記  官
中      華      民      國    八十八    年     十一     月    二十二    日
